【裁判字號】    89,訴,1112
【裁判日期】    900209
【裁判案由】    損害賠償
【裁判全文】
臺灣士林地方法院民事判決  八十九年度訴字第一一一二號
    原      告    華南產物保險股份有限公司
    法定代理人    丙○○
    訴訟代理人    甲○○
                  乙○○
    被      告    丁○○
    訴訟代理人    陳佳瑤律師
                  陳凱平律師
    右  一  人
    複  代理人    戊○○    住台北市○○區○○路八十號十樓
右當事人間損害賠償事件，本院判決如左：
    主      文
原告之訴與假執行之聲請均駁回。
訴訟費用由原告負擔。
    事      實
甲、原告方面：
  一聲明：
    求為判決被告應給付原告新台幣（下同）六十八萬六千三百四十元及自起訴狀繕
    本送達被告翌日起至清償日止按週年利率百分之五計算之利息，並願供擔保請准
    宣告假執行。
  二陳述：
    (一)被告於民國八十七年十月二十九日中午十二時許使用由原告承保訴外人林彩鳳
      所有牌照號碼ＣＹ－五六一六號自用小客車（下稱系爭車輛），並將之停放於
      台北市○○區○○路七六五號後方空地時失竊，案經臺北市政府警察局士林分
      局（下稱士林分局）處理。
    (二)原告所承保之系爭汽車失竊，經以六十八萬六千三百四十元（下稱系爭賠償金
      額）賠付，並於理賠後蒙被保險人簽復賠款滿意書，爰依保險法第五十三條之
      規定代位向原告求償。
    (三)原告之其業務員承攬系爭車輛之保險業務時，曾告知被告，是否將被告姓名列
      為保險契約上的使用人，並告訴被告，如果不列為使用人，日後即有保險法第
      五十三條第一項代位求償的問題，因被告表示即將與林女結婚，因而未附和該
      營業員的提議。被告既非系爭車輛保險契約的列名使用人，原告自得依保險法
      第五十三條之規定向被告請求系爭賠償金額及法定遲延利息。
  三證據：
    提出士林分局車輛協尋電腦輸入單、領款收據、讓與書與汽車保險賠款滿意書等
    件影本為證。
乙、被告方面：
  一聲明：
    求為判決駁回原告之訴，如受不利益之判決，願供擔保請准宣告免為假執行。
  二陳述：
    被告為系爭車輛之實際買受人，因系爭車輛有三十萬元尾款須向銀行貸款，而銀
    行要求以不動產設定抵押權作為擔保，由於被告本身並無不動產，乃商請當時同
    居之女友林彩鳳同意，以林女名義購買系爭車輛，並由林女之兄提供不動產作為
    擔保，以順利貸得上開款項。被告既為系爭車輛之實際所有權人，林女自不可能
    因為該車失竊而對被告取得任何賠償請求權，原告無從依保險法第五十三條之規
    定對被告主張任何權利。
  三證據：
    聲請訊問證人林彩鳳、廖明合與郭宏盈。
    理      由
一本件原告主張︰系爭車輛為伊所承保之車輛，被保險人為林彩鳳，被告於八十七年
  十月二十九日中午十二時許使用系爭車輛遭竊，原告已賠付被保險人六十八萬六千
  三百四十元，爰依保險法第五十三條之規定代位向原告求償云云。
  被告則以︰伊為系爭車輛之實際所有權人，系爭車輛遭竊，林彩鳳對伊並無求償之
  權利，原告自無可代位求償之權利等語。
二按被保險人因保險人應負保險責任之損失發生，而對於第三人有損失賠償請求權者
  ，保險人得於給付賠償金額後，代位行使被保險人對於第三人之請求權；但其所請
  求之數額，以不逾賠償金額為限。保險法第五十三條第一項固定有明文，惟同條第
  二項亦規定，前項第三人為被保險人之家屬或受僱人時，保險人無代位請求權；但
  損失係由其故意所致者，不在此限。次按雖非親屬，而以永久共同生活為目的同居
  一家者，視為家屬。民法第一千一百二十三條第三項亦定有明文。
三本院經查︰系爭車輛登記為林彩鳳所有，由林彩鳳以被保險人名義向原告投保，與
  系爭車輛於被告使用駕駛期間遭竊，原告並已依保險契約給付林女保險金等情，固
  為兩造所不爭，並有原告所提士林分局車輛協尋電腦輸入單、領款收據、讓與書與
  汽車保險賠款滿意書等件影本附卷可資證明，並經證人即林彩鳳所證實。惟查：被
  保險人林彩鳳與被告二人本為同居人，原已論及婚嫁，被告並以贈與之意用林女名
  義購買系爭車輛，與被告購買系爭車輛之時，林女尚未取得駕駛執照，系爭車輛均
  由被告在使用，本計畫於林女取得駕駛執照之後，再由林女駕駛等情，亦據證人林
  彩鳳結證明確，核與被告所陳系爭車輛係由伊出資購買等語相符，雖然被告避談將
  系爭車輛贈與林女之情，惟被告與林女同居之時，原已論及婚嫁，而二人同居之情
  ，復據證人郭宏盈證實，堪信兩人係以永久共同生活為目的而同居一家，依民法第
  一千一百二十三條第三項之規定，視為家屬，依保險法第五十三條第二項之規定，
  原告對於被告並無代位請求的權利。又原告另陳：其業務員承攬系爭車輛之保險業
  務時，曾告知被告，是否將被告姓名列為保險契約上的使用人，並告訴被告，如果
  不列為使用人，日後即有保險法第五十三條第一項代位求償的問題，因被告表示即
  將與林女結婚，因而未附和該營業員的提議等語，縱令屬實，恰足以佐證被告與林
  女確以永久共同生活為目的而同居一處；又保險人即原告對於被保險人林彩鳳之家
  屬即被告依法既無代位請求權，自不因被告非系爭車輛保險契約之列名使用人，而
  使原告得以排除保險法第五十三條第二項之適用。原告以被告非保險契約之列名使
  用人，執為得向被告求償之憑據，即屬無據。從而，原告代位請求被告給付系爭賠
  償金額及自起訴狀繕本送達被告翌日起至清償日止之法定遲延利息，為無理由，應
  予駁回；其假執行之聲請亦失所附麗，爰一併駁回之。
五據上論結，原告之訴為無理由，依民事訴訟法第七十八條，判決如主文。
中      華      民      國     九十     年      二      月      九      日
                                    臺灣士林地方法院民事第二庭
~B法      官  黃心賢
右為正本係照原本作成。
如對本判決上訴須於判決送達後廿日內向本院提出上訴狀。
中      華      民      國     九十     年      二      月     十三     日
~B法院書記官  馮衍燕


司法院資訊處製作；財團法人民間司法改革基金會備份。
